【裁判字號】    99,訴,184
【裁判日期】    990811
【裁判案由】    違反毒品危害防制條例
【裁判全文】
臺灣花蓮地方法院刑事判決               99年度訴字第184號
公  訴  人  臺灣花蓮地方法院檢察署檢察官
被      告  丙○○
選任辯護人  吳秋樵律師
上列被告因違反毒品危害防制條例案件，經檢察官提起公訴（99
年度偵字第2303號），本院判決如下：
    主  文
丙○○販賣第二級毒品，累犯，處有期徒刑肆年；扣案之行動電
話壹支（廠牌：LG，序號：00000000000000號）沒收之；未扣案
之門號 0000000000號SIM卡壹張沒收之，如全部或一部不能沒收
時，應追徵其價額或以其財產抵償之；未扣案之販賣第二級毒品
所得新臺幣壹仟元沒收之，如全部或一部不能沒收時，應以其財
產抵償之。又販賣第二級毒品，累犯，處有期徒刑肆年；扣案之
行動電話壹支（廠牌：LG，序號：00000000000000號）沒收之；
未扣案之門號 0000000000號SIM卡壹張沒收之，如全部或一部不
能沒收時，應追徵其價額或以其財產抵償之；未扣案之販賣第二
級毒品所得新臺幣壹仟元沒收之，如全部或一部不能沒收時，應
以其財產抵償之。又共同販賣第二級毒品，累犯，處有期徒刑肆
年；未扣案之行動電話壹支與甲○○連帶沒收之，如全部或一部
不能沒收時，連帶追徵其價額或以其等財產連帶抵償之。應執行
有期徒刑伍年；扣案之行動電話壹支（廠牌：LG，序號：000000
00000000號）沒收之；未扣案之門號 0000000000號SIM卡壹張沒
收之，如全部或一部不能沒收時，應追徵其價額或以其財產抵償
之；未扣案之行動電話壹支與甲○○連帶沒收之，如全部或一部
不能沒收時，連帶追徵其價額或以其等財產連帶抵償之；未扣案
之販賣第二級毒品所得新臺幣貳仟元沒收之，如全部或一部不能
沒收時，應以其財產抵償之。
    事  實
一、丙○○前因竊盜等案件，經本院於民國94年 8月12日，以94
    年度訴字第 103號判決判處有期徒刑2年6月，於94年10月18
    日確定；又因違反毒品危害防制條例案件，經本院於94年10
    月27日，以94年度易字第 242號判決判處有期徒刑10月確定
    ；上開二刑再經本院以 97年度聲減字第146號裁定減刑並定
    應執行有期徒刑2年10月確定，於98年7月22日縮短刑期假釋
    出監，縮刑期滿日為98年11月21日，期滿假釋未經撤銷，其
    未執行之刑，以已執行論而執行完畢。
二、詎丙○○仍不知警惕，明知安非他命屬於毒品危害防制條例
    第 2條所列管之第二級毒品，任何人不得非法販賣及持有，
    竟基於意圖營利而販賣第二級毒品安非他命之犯意，先後於
    ：
  (一)99年4月2日19時16分許，經乙○○以電話與丙○○所申請使
    用之0000000000號行動電話門號聯絡，嗣因丙○○要求，乙○○即於同日20時53分許，前往丙○○位於花蓮縣鳳林鎮○○路 222號住處附近之鳳仁國小旁，雙方碰面後，丙○○即
    以新臺幣（下同）1,000元之代價，販賣安非他命1包（重量
    約0.1公克）予乙○○，並當場收取該價金。
  (二)99年4月5日15時40分許，經甲○○以電話與丙○○所申請使
    用之0000000000號行動電話門號聯絡後，其等即約於同日16
    27時分許，在相約之位於鳳仁國小側門之鳳仁國小活動中心
    碰面，丙○○即以1,000元之代價，販賣安非他命1包（重量
    約0.1至0.2公克左右）予甲○○，並當場收取該價金。
  (三)與甲○○基於意圖營利而販賣第二級毒品安非他命之犯意聯
    絡，於99年 4月14日（起訴書誤載為13日）某時，經乙○○
    以電話與丙○○所借得使用之0000000000號行動電話門號（
    申請人為黃泰浩）聯絡後，丙○○即在花蓮縣光復鄉某處，
    要求適欲返家之甲○○將價值1,000元之安非他命1包（重量
    約0.1公克）送至乙○○位於花蓮縣鳳林鎮○○里○○○路6
    號住處，並囑咐甲○○若乙○○身有現款即可拿取，待日後
    再向甲○○拿取；而甲○○再經乙○○以電話要求後，遂應
    允之，並於同日17時10分許抵達上址門口，因乙○○無法支
    付 1,000元，丙○○即於電話中指示甲○○將乙○○所有之
    行動電話取走以抵償之，然因乙○○以其需使用行動電話而
    當場拒絕，甲○○則將該包安非他交予乙○○，價金則由丙○○日後另行收取之；丙○○、甲○○即以此方式，共同販
    賣該包安非他命予乙○○（甲○○此部分所涉共同販賣第二
    級毒品犯行罪嫌，未經起訴）。
三、嗣經警循前向本院聲請准予對上開二門號實施通訊監察所得
    情資，於99年 4月30日12時50分許，持臺灣花蓮地方法院檢
    察署檢察官核發之拘票，在花蓮縣光復鄉○○村○○路○段
    76號拘獲丙○○，當場自其其隨身攜帶之小包包及使用之車
    號PQP－986號普通重型機車內，起出其所有，前用以插入00
    00000000號行動電話門號 SIM卡撥打與乙○○、甲○○聯絡
    之行動電話 1支（廠牌：LG，序號：00000000000000號），
    再循線通知乙○○、甲○○前來說明，始獲悉上情。
四、案經花蓮縣警察局花蓮分局報告臺灣花蓮地方法院檢察署檢
    察官偵查起訴。
    理  由
壹、證據能力：
一、按被告以外之人於審判外之言詞或書面陳述，除法律有規定
    者外，不得作為證據，刑事訴訟法第159條第1項定有明文；
    而所謂「法律有規定者」，係指同法第159條之1至第 159條
    之5及第206條等規定。經查，證人乙○○、甲○○二人於警
    詢時向司法警察所為之陳述，均係被告丙○○以外之人於審
    判外之陳述，辯護人於本院準備程序時雖表示無證據能力，
    然辯護人於本院99年 7月14日審理時，就證人乙○○、甲○○二人於警詢之陳述，已當庭陳明不爭執其證據能力，本院
    審酌上開證人之供述證據於作成時外在環境及情況，亦無不
    適當之處，依刑事訴訟法第159條之5規定，應認證人乙○○
    、甲○○二人於警詢時之陳述，均有證據能力。
二、至於本案認定事實所引用之卷內所有其餘卷證資料（包含人
    證、物證、書證等，詳下述及者），並無證據證明係公務員
    違背法定程序所取得，與本案亦有自然之關連性，被告及其
    辯護人於準備程序迄至本案言詞辯論終結，均不爭執該等卷
    證之證據能力或提出關於證據能力之聲明異議，且卷內之文
    書證據，亦無刑事訴訟法第159條之4之顯有不可信之情況或
    其他不得作為證據之情形，本院認引為證據為適當，是依刑
    事訴訟法第159條之4、159條之5等規定，下述認定事實所引
    用之證據方法，均應認有證據能力。
貳、實體部分：
一、上揭事實，業據被告於本院丙○○審理時坦承不諱，互核與
    證人乙○○、甲○○於警、偵訊及本院審理時證述情節大致
    相符，而被告之自白與證人乙○○、甲○○之證述，均與卷
    附經警依法向本院聲請獲准而實施通訊監察後所製作之通訊
    監察譯文內容相吻合，復有行動電話1支扣案（廠牌： LG，
    序號：00000000000000號，現扣存在臺灣花蓮地方法院檢察
    署99年度偵字第2366號案件中）為證，且有本院核發之通訊
    監察書影本 3份、檢察官簽發之拘票影本及搜索扣押筆錄影
    本各 1份、搜索現場及扣案物品之照片影本在卷可稽，足認
    被告之自白應與事實相符。
二、又證人甲○○於本院審理時，證稱：被告於99年 4月14日17
    時10分許與乙○○以電話通話前，已將 1小包應係安非他命
    之物品交予伊，並要求伊將之交予乙○○，如果有錢順便拿
    起來，被告會去找伊拿，伊本來不想，但乙○○又撥打電話
    給伊，伊是回家時順道拿過去俗稱「一村」之地點給乙○○
    ，當時乙○○稱沒有錢，上開電話後來由伊接聽，被告於電
    話中有說要伊把乙○○手機拿回來，但伊沒有拿該手機等語
    綦詳，互核與被告於本院審理時所陳：這次係將安非他命拿
    給甲○○，甲○○再拿去給乙○○，伊在光復鄉拿給甲○○
    的，伊原本以要叫乙○○拿手機抵，因為乙○○說要用，伊
    就叫乙○○要拿錢，但前我還是沒有拿到等語，以及證人乙○○於本院審理時，結證所述：這通電話之後是被告叫甲○○拿安非他命給伊的，在伊大榮二路 6號家門口拿給伊的，
    那時候伊沒有錢，但伊沒有拿手機去抵，事後還是要給錢，
    至於事後有無給錢伊忘了等語，以及通訊監察譯文所載該通
    電話之通話內容，均大致相符，足認被告於99年 4月14日當
    日在電話中與證人乙○○就買賣安非他命之數量、價格已達
    成合意，即被告已著手販賣價值 1,000元之安非他命後，隨
    即要求證人甲○○前往交付安非他命並取回價款，而證人甲○○主觀上就被告斯時所交付並要求代為送至乙○○家中之
    物，應係乙○○向被告購買之安非他命，被告同時要求其拿
    取之款項，以及嗣於電話中指示其拿取之乙○○所有之行動
    電話，則屬被告販賣該包安非他命所欲收取之價金及用以抵
    償價款之有價物品等情事，當應已顯然知悉；況且，一般民
    眾均知政府對毒品之查禁森嚴，重罰不予寬貸，海洛因、安
    非他命等各式常見毒品又均係量微價高之違禁物，衡情倘非
    有利可圖，絕無平白甘冒被嚴查重罰之高度風險之理，被告
    於事前亦有交待證人甲○○若證人乙○○有錢可順便拿取，
    於上開電話中更明確指示證人甲○○須拿取證人乙○○之手
    機抵償，是證人甲○○就被告係本於營利之意圖而販賣該包
    安非他命予乙○○一節，亦應可想見。是以，證人甲○○於
    被告著手事實欄二、(三)所示之販賣安非他命犯行後，即有實
    施交付安非他命並收取價金或資為抵償之財物，而使該次販
    賣安非他命犯行得以既遂之構成要件行為，其與被告就事實
    欄二、(三)所示之販賣第二級毒品安非他命部分，自屬共同正
    犯無訛，亦不因被告就 1,000元之價金迄今仍未收取而有所
    影響（最高法院93年度臺上字第1651號判決意旨參看）。
三、綜上所述，被告各該犯行，均堪認定，本案事證明確，自應
    依法論科。
參、論罪科刑及沒收：
一、核被告所為，均係犯毒品危害防制條例第4條第2項之販賣第
    二級毒品罪。其與甲○○就事實欄二、(三)所示之販賣第二級
    毒品犯行間，有犯意聯絡及行為分擔，應依共同正犯論處。
    又被告所犯各罪間，犯意各別，行為不同，應予分論併罰。
    查被告有如事實欄所示之前科執行完畢，有臺灣高等法院被
    告前案紀錄表1份在卷供參，其於5年內故意再犯本案各該有
    期徒刑以上之罪，均為累犯，是就其各次所犯之販賣第二級
    毒品之法定本刑為無期徒刑部分，均不得加重外，餘均應依
    刑法第47條第1項規定加重其刑。
二、另毒品危害防制條例第4條第2項之販賣第二級毒品罪所定之
    法定本刑，雖為無期徒刑或 7年以上有期徒刑，然同為販賣
    第二級毒品之人，其原因動機不一，犯罪情節未必盡同，或
    有大盤毒梟者，亦有中、小盤之分，甚或僅止於吸毒者友儕
    間為求互通有無之有償轉讓者亦有之，其販賣行為所造成危
    害社會之程度自屬有異，法律科處此類犯罪，所設之法定本
    刑卻同為「無期徒刑或 7年以上有期徒刑」，均不可謂不重
    。於此情形，倘依其情狀處以較輕之徒刑，即足以懲儆，並
    可達防衛社會之目的者，自非不可依客觀之犯行與主觀之惡
    性二者加以考量其情狀，是否有可憫恕之處，適用刑法第59
    條之規定酌量減輕其刑，期使個案裁判之量刑，能斟酌至當
    ，符合比例原則。本案被告販賣第二級毒品每次均為小額交
    易，其販賣之次數及各次販賣之數量、獲取之利益均非龐大
    ，犯罪情節尚非可與大盤毒梟者等同併論，倘予以宣告法定
    最低度刑期殊嫌過重，難謂符合罪刑相當性及比例原則，更
    無從與大毒梟之惡行有所區隔，客觀上足以引起一般之同情
    ，其販賣第二級毒品之犯罪情狀尚有可憫之處，爰依刑法第
    59條規定，就其所犯各該販賣第二級毒品罪部分，酌量減輕
    其刑，而因所犯販賣第二級毒品之法定本刑為無期徒刑之部
    分依法不得加重，故就該不得加重部分應減輕之，其餘部分
    則先加後遞減之。
三、爰審酌被告前科累累，素行不佳，無視毒品對社會秩序及國
    民健康危害至深且鉅，嚴重影響社會治安，販賣行為情節尤
    重，更應嚴加非難，所為實乃法所不容而懸為厲禁，仍為牟
    取利益，竟販賣安非他命，肇生他人依賴毒品，戕害國民身
    心健康，且有滋生其他犯罪之可能，對社會所生危害程度非
    輕，兼衡酌被告販賣安非他命之次數、販賣所得尚屬輕微、
    智識程度，於本院審理時終能坦承犯行，犯後態度態度尚可
    等一切情狀，分別量處如主文所示之刑，並定應執行之刑，
    以示懲儆。
四、沒收部分：
  (一)被告就事實欄二、(一)及(二)所示二次販賣第二級毒品犯行所分
    別取得之價款（均為1,000元），均為被告該2次販毒所得之
    財物，應於各該次犯行所科之宣告刑後，依毒品危害防制條
    例第19條第1項規定宣告沒收，然因該2次所得均未扣案，故
    如全部或一部不能沒收時，均應以其財產抵償之；又其與甲○○就事實欄二、(三)所示共同販賣第二級毒品犯行，雖已既
    遂，然迄未獲取價款，或以取得乙○○之行動電話或其他有
    價物品資為抵償之方式獲利乙情，業據被告、甲○○及乙○○於本院審理時陳明在卷，是被告與甲○○就該次共同販賣
    毒品犯行，既無犯罪所得可言，自無從連帶宣告沒收或以其
    等財產連帶抵償之。
  (二)事實欄二、(一)及(二)所示被告分別用以聯絡並販賣第二級毒品
    予乙○○、甲○○時，所使用之0000000000號行動電話門號
    ，申請使用者即為被告，於99年 4月13日換號至0000000000
    號，事實欄二、(三)所示被告用以聯絡並販賣第二級毒品予乙○○時，所使用之0000000000號行動電話門號之申請租用者
    ，則為「黃泰浩」等情，有遠傳電信股份有限公司及中華電
    信股份有限公司之該二行動電話門號申請人基本資料表各 1
    份附卷可考，被告於本院審理時，復陳明該0000000000號門
    號係伊所申請使用，扣案之上開行動電話 1支（即廠牌：LG
    ，序號：00000000000000號）即係插入0000000000號門號SI
    M 卡，供與乙○○聯絡時使用，該門號後來沒有用，就改申
    請0000000000號門號，而該0000000000號門號與本案無關（
    該門號 SIM卡現扣存在臺灣花蓮地方法院檢察署99年度偵字
    第2366號案件中），0000000000號行動電話門號係黃泰浩自
    己去辦，後來黃泰浩說沒有用，伊就跟黃泰浩借來用，但手
    機係伊自己的，0000000000這支門號伊係用另 1支手機使用
    ，卡片及手機都不見了等語明確。故未扣案之0000000000號
    行動電話門號SIM卡、插入0000000000號行動電話門號SIM卡
    撥打使用之行動電話1支，以及扣案之上開行動電話1支，均
    係被告所有，持以供其犯本案各該犯行所用之物，均應依毒
    品危害防制條例第19條第 1項宣告沒收之；0000000000號行
    動電話門號SIM卡1張及插入0000000000號行動電話門號 SIM
    卡撥打使用之行動電話 1支因均未扣案，又無證據證明業已
    滅失，應依同條第 1項後段規定追徵其價額或以其財產抵償
    之，就未扣案之插入0000000000號行動電話門號 SIM卡撥打
    使用之行動電話 1支部分，被告應與甲○○連帶沒收，如全
    部或一部不能沒收時，應連帶追徵其價額或以被告與甲○○
    之財產連帶抵償之。至於0000000000號行動電話門號 SIM卡
    ，既非被告所有，自不能依毒品危害防制條例第19條第 1項
    規定，宣告沒收及追徵其價額（最高法院96年度臺上字第70
    69號判決意旨參看）。
肆、移送併辦部分：
一、臺灣花蓮地方法院檢察署檢察官99年度偵字第2366號移送併
    辦意旨略以：被告丙○○意圖販賣第二級毒品安非他命，於
    不詳時間，在花蓮縣光復地區，持有第二級毒品安他命。嗣
    為警方於99年 4月30日12時50分許，在花蓮縣光復鄉○○路
    ○段76號等處，查獲其持有安非他命 2小包、殘渣袋、分裝
    袋、玻璃球、塑膠管、行動電話等物，因認被告涉有毒品危
    害防制條例第5條第2項之意圖販賣而持有第二級毒品罪嫌，
    且與其本案被訴販賣第二級毒品安非他命之犯行間，有法規
    競合之關係，爰移送本院併案審理云云。
二、訊據被告堅決否認有何意圖販賣而持有第二級毒品犯行，辯
    稱：扣案之安非他命確係伊所有，然係欲供己施用而持有，
    並非意圖販賣而持有等語。移送併辦意旨如是認定，無非以
    被告於警、偵訊之陳述、其因前揭販賣第二級毒品安非他命
    犯行業經提起公訴，以及扣案之安非他命經鑑定結果，確屬
    列管之第二級毒品甲基安非他命等情為據。惟查：
  (一)被告早於81年間，即有因施用安非他命之違反麻醉藥品管理
    條例案件，經本院判處徒刑確定之情形，此後仍有繼續施用
    安非他命犯行，迭經施以觀察、勒戒及強制戒治，並經本院
    多次判處徒刑確定等情，此觀卷附之臺灣高等法院被告前案
    紀錄表自明，顯見被告施用第二級毒品之毒癮甚深，是其所
    供扣案之甲基安非他命係供其施用一節，已非全然無可想見
    。
  (二)其次，被告於上開時、地為警查獲並採尿送驗結果，其尿液
    係呈安非他命及甲基安非他命陽性反應一節，有被告之偵辦
    毒品案件涉嫌人尿液檢體採集送驗紀錄表及慈濟大學濫用藥
    物檢驗中心檢驗總表影本各 1份存卷為憑；且被告因該次施
    用第二級毒品安非他命犯行，亦經檢察官聲請簡易判決處刑
    （99年度毒偵字第235號），並經本院於99年6月30日，以99
    年度花簡字第519號判決判處有期徒刑6月在案乙情，業經本
    院調取該案卷宗核閱屬實，復有上開聲請簡易判決處刑書及
    本院判決書各 1份附卷可考，足認被告確有施用第二級毒品
    安非他命犯行無訛；再參以被告為警查獲時，併有扣得玻璃
    球、塑膠管等常見之施用第二級毒品安非他命所用之吸食工
    具之事實，益證被告上開所辯，要屬真實。
  (三)另被告確有販賣第二級毒品安非他命予乙○○、甲○○二人
    之事實，雖據被告坦認在卷，並經本院認定如上，然販賣毒
    品者本身即係一施用毒品成習者一節，事所常見，更不能僅
    憑被告確有前述販賣第二級毒品之事實，遽而推論扣案之甲
    基安非他命，必為被告本於供日後販賣之意圖而持有，並以
    意圖販賣而持有第二級毒品罪嫌相繩之，移送併辦如是認定
    ，誠屬率斷。
三、據此，既無從認定扣案之第二級毒品甲基安非他命為被告意
    圖販賣而持有，且有具體事證可認被告係欲供己施用而持有
    該等扣案之甲基安非他命，則移送併辦意旨所述被告持有第
    二級毒品安非他命之犯行，與其本案各該販賣第二級毒品安
    非他命犯行間，自亦無從認定有何法規競合之吸收關係而為
    單純一罪，或有何實質上、裁判上一罪關係，本院實無從認
    應為起訴效力所及而應一併加以審酌，自應退由檢察官另為
    適法之處理，附此敘明。
據上論斷，應依刑事訴訟法第299條第1項前段，毒品危害防制條
例第4條第2項、第19條第1項，刑法第11條、第47條第1項、第59
條、第51條第5款，判決如主文。
本案經檢察官黃蘭雅到庭執行職務。
中    華    民    國    99    年    8     月    11    日
                  刑事第四庭  審判長  法  官  陳月雯
                                      法  官  魏俊明
                                      法  官  黃鴻達
以上正本證明與原本無異。
如不服本判決應於收受送達後10日內向本院提出上訴書狀，並應
敘述具體理由。其未敘述上訴理由者，應於上訴期間屆滿後20日
內向本院補提理由書(均須按他造當事人之人數附繕本)「切勿逕
送上級法院」。
中    華    民    國    99    年    8     月    11    日
                                      書記官
附錄本判決論罪之法律條文：
毒品危害防制條例第4條
製造、運輸、販賣第一級毒品者，處死刑或無期徒刑；處無期徒
刑者，得併科新臺幣 2 千萬元以下罰金。
製造、運輸、販賣第二級毒品者，處無期徒刑或 7年以上有期徒
刑，得併科新臺幣1千萬元以下罰金。
製造、運輸、販賣第三級毒品者，處 5年以上有期徒刑，得併科
新臺幣7百萬元以下罰金。
製造、運輸、販賣第四級毒品者，處 3年以上10年以下有期徒刑
，得併科新臺幣3百萬元以下罰金。
製造、運輸、販賣專供製造或施用毒品之器具者，處1年以上7年
以下有期徒刑，得併科新臺幣1百萬元以下罰金。
前五項之未遂犯罰之。
毒品危害防制條例第19條
犯第4條至第9條、第12條、第13條或第14條第1項、第2項之罪者
，其供犯罪所用或因犯罪所得之財物，均沒收之，如全部或一部
不能沒收時，追徵其價額或以其財產抵償之。為保全前項價額之
追徵或以財產抵償，得於必要範圍內扣押其財產。
犯第 4 條之罪所使用之水、陸、空交通工具沒收之。

司法院資訊處製作；財團法人民間司法改革基金會備份。
